臺北高等行政法院簡易判決　　　　　　　　　　　　　九十一年度簡字第八八一號
　　原　　　告　柯進煇即天元工業社
　　被　　　告　財政部台灣省北區國稅局
　　代　表　人　林吉昌（局長）
右當事人間因營業稅事件，原告不服財政部中華民國九十一年四月三日台財訴字第○
九一一三五二四五二號訴願決定，提起行政訴訟。本院判決如左：
　　主  文
原告之訴駁回。
訴訟費用由原告負擔。
　　事  實
一、事實概要：
    原告涉嫌無進貨事實，於民國（下同）八十五年五至十一月取得民弘、公園加油
    站ＣＰ00000000、ＣＰ00000000號統一發票等十二張，銷售額
    共計新台幣（下同）七五四、八六○元，申報扣抵營業稅，虛報進項營業稅三七
    、七四三元，而依據原處分機關新竹市稅捐稽徵處記錄，八十五年五、六、七、
    八月原告累積留抵稅額均為零，亦即所虛報進項營業稅三七、七四三元已全數扣
    抵銷項稅額，原處分機關乃依營業稅法第五十一條第五款規定按虛報進項稅額三
    七、七四三元處一倍罰鍰計三七、七○○元（計至百元）。原告不服，申經復查
    結果，未獲變更，提起訴願，經遭駁回，遂向本院提起行政訴訟。
二、兩造聲明：
　(一)原告聲明求為判決：
    原處分撤銷。
　(二)被告聲明求為判決：
    原告之訴駁回，訴訟費用由原告負擔。
三、兩造之陳述：
　(一)原告主張之理由：
    1.該進項發票申報扣抵營業稅原告並不知情，係莊月美事務所自行灌入原告之進
      項，原告亦未見此十二張發票。原告不僅非故意，根本不知情，雖不能以非出
      於故意而推諉無過失，惟原告於該期間內已盡所能（原告曾數次到原處分機關
      查詢結果並無欠稅紀錄），卻無法防範該記帳業者違法之情事，原告亦屬被害
      者，長期稅金遭侵占且均已補稅完畢，損失重大，今再遭罰款處分，實非原告
      所能負擔。
    2.原處分機關對此違法事項後知後覺，該記帳業者於八十二年即利用其代理廠商
      申報營業稅之過程逃漏稅並侵占廠商稅款，而原處分機關卻可免其行政疏失之
      責，反之廠商、百姓不僅無法請求政府負損失之賠償，還須處罰，實不公平。
    3.據調查局之調查，中國時報曾刊登莊月美事務所利用媒體申報，向稅捐機關報
      稅而侵占廠商之稅款，原告於談話筆錄亦說明用油狀況，而稅捐處未能發覺一
      家小工業社一月間係用加油費竟高達七萬多元油單，如此驚人之數字令人質疑
      ，原處分機關是否有行政疏失之責？
    4.原告稱欠政府之稅款當然要補繳，只能自嘆所託非人，惟並不代表承認違章事
      實，更不應處一倍罰鍰。原告無逃漏營業稅故意，莊月美事務所自行將加油站
      發票稅額灌入原告之進項稅額，侵占稅款者係莊月美事務所並非原告。
    5.原告自創業至今從未犯過，亦從未欠稅，請免除罰鍰處分云云。
　(二)被告主張之理由：
    1.按「營業人除本法另有規定外，不論有無銷售額，應以每二月為一期，於次期
      開始十五日內，填具規定格式之申報書，檢附退抵稅款及其他有關文件，向主
      管稽徵機關申報銷售額應納或溢付營業稅額。」「納稅義務人，有左列情形之
      一者，除追繳稅款外，按所漏稅額處一倍至十倍罰鍰，並得停止其營業：一、
      ．．．五、虛報進項稅額者。」分別為行為時營業稅法第三十五條第一項前段
      及第五十一條第五款所明定。次按「二、為符合司法院大法官會議釋字第三三
      七號解釋意旨，對於營業人取得非實際交易對象所開立之統一發票作為進項憑
      證申報扣抵銷項稅額之案件，應視情節，分別依左列原則處理：．．．(二)取得
      虛設行號以外其他非實際交易對象開立之憑證申報扣抵案件：1.無進貨事實者
      ：因其並無進貨及支付進項稅額之事實，其虛報進項稅額，逃漏稅款，應依營
      業稅法第五十一條第五款規定補稅並處罰。．．．」復為財政部八十三年七月
      九日台財稅第八三一六○一三七一號函說明二之(二)之1.所釋示。又「人民違反
      法律上之義務而應受行政罰之行為，法律無特別規定時，雖不以出於故意為必
      要，仍須以過失為其責任條件，但應受行政罰之行為，僅須違反禁止規定或作
      為義務，而不以發生損害或危險為其要件者，推定為有過失，於行為人不能舉
      證證明自己無過失時，即應受處罰。」「營業稅法第五十一條第五款規定，納
      稅義務人虛報進項稅額者，除追繳稅款外，按所漏稅額處五倍至二十倍罰鍰，
      並得停止其營業。依此規定意旨，自應以納稅義務人有虛報進項稅額，並因而
      逃漏稅款者，始得據以追繳稅款及處罰。財政部中華民國七十六年五月六日臺
      財稅字第七六三七三七六號函，對於有進貨事實之營業人，不論其是否有虛報
      進項稅額，並因而逃漏稅款，概依首開條款處罰，其與該條款意旨不符部分，
      有違憲法保障人民權利之本旨，應不再援用。至首開法條所定處罰標準，尚未
      逾越立法裁量範圍，與憲法並無牴觸。」分別經司法院釋字第二七五號及三三
      七號解釋在案。另按營業人進、銷項媒體資料申報注意事項第三點第一項規定
      ：「營業人經向稽徵機關申請核准者，得以載有進銷項資料之磁帶或磁片媒體
      代替左列進銷項營業資料，辦理申報：一、進項營業資料：(一)統一發票扣抵聯
      。．．．二、銷項營業資料：(一)統一發票明細表。(二)銷貨退回或銷貨折讓證明
      單。」、又民法第一百零三條第一項規定：「代理人於代理權限內以本人名義
      所為之意思表示，直接對本人發生效力。」
    2.原告無進貨事實於八十五年五至十一月取得民弘、公園加油站ＣＰ00000
      000、ＣＰ00000000號等十二張統一發票，銷售額計七五四、八六
      ○元（未含稅）、稅額三七、七四三元，充作進項憑證，並持以申報扣抵營業
      稅銷項稅額，又查原告八十五年五─六、七─八月累積留抵稅額均為零，亦即
      所虛報進項稅額三七、七四三元，已全數扣抵銷項稅額，致發生虛報進項扣抵
      銷項營業稅三七、七四三元之事實，依司法院釋字第三三七號解釋及前揭財政
      部函釋，自應依營業稅法第五十一條規定裁處，除追繳稅款三七、七四三元（
      原告已於八十八年四月七日自行補繳）外，並酌情減輕按最低倍數裁處一倍罰
      鍰計三七、七○○元（計至百元止）。
    3.按商業會計法第五條第三項規定「商業會計事務，得委由會計師或依法取得代
      他人處理會計事務資格之人辦理之。」原告自應依上開規定將商業會計事務，
      委由會計師或依法取得代他人處理會計事務資格之人辦理。原告未依規定將商
      業會計事務，委由會計師或依法取得代他人處理會計事務資格之人辦理，理應
      更加注意莊月美代理是否有疏失。原告之負責人柯進輝八十七年二月十九日於
      原處分機關查緝小組調查筆錄中自承：「本商號每期之營業稅，是由該事務所
      （莊月美經營之華益會計事務所）計算後告知本商號，本商號即開立支票給付
      ，繳納後之營業稅單或申報書，該事務所均未交給本商號。」，原告雖一再主
      張不知情，係莊月美事務所私自補進本案之進項憑證，已盡應盡之責並未故意
      逃漏稅捐，應免罰鍰處分云云，惟原告自始未要求檢視繳納後之營業稅繳款書
      ，亦未查對營業稅申報書填報狀況，顯見原告於委託莊月美申報營業稅之過程
      中，未善盡注意及監督業務之責，依司法院釋字第二七五號解釋原告雖非故意
      ，但有過失，自應受罰。
    4.營業稅媒體申報制度係財政部為簡化營業稅申報程序以利營業人辦理報繳手續
      之便民措施，依據營業人進、銷項媒體申報注意事項第參、柒及玖點規定，營
      業人於申報各期營業稅時，無需將各項進項資料送原處分機關審查，而係以各
      項代號存入磁帶或磁片代替進項資料併申報書送原處分機關申報，原處分機關
      自無法於申報當時或近期內查獲，另媒體申報制度係為方便一般營業人申報所
      作之設計並非防弊措施，程序設計上偏重快捷、便利，防弊措施設計相對較少
      ，原處分機關一切作為皆循相關作業規定辦理並無違誤。另原處分機關因囿限
      於人力，尚難將所有的營業人皆列輔導之列，為有效遏阻逃漏，會選擇當地較
      易逃漏之行業作為輔導、檢查對象，而在選查「進、銷項稅額申報顯然異常案
      件」時，選查條件一般設定在營業人進項金額占銷項金額比例連續三個月超過
      百分之九十以上者，方會列入選案對象，原告八十五年五至十二月營業稅申報
      年檔資料除九─十月外，其他各月進銷比皆在百分之四六至百分之六三之間，
      自難由此而立即發現原告申報有異常，原處分機關依作業規定辦理並無違誤。
    5.依營業稅法第三十五條第一款規定，申報營業稅銷售額及報繳營業稅皆係納稅
      義務人之法定義務，原告委託會計事務所代為帳務處理及稅務報繳事宜，該會
      計事務所有無遵照相關規定辦理及有無報繳營業稅，事關原告權益，原告自應
      善盡注意及監督義務。會計事務所虛報進項稅額侵占稅款原告尚難據為卸免行
      政罰責之事由，所訴自難採據，原告就稅務事宜委託事務所代辦並未善盡注意
      及監督之責，自難謂無過失，依司法院釋字第二七五號解釋自難免予受罰，且
      原處分機關並已衡酌其情，按營業稅法第五十一條規定最低倍數裁處一倍罰鍰
      計三七、七○○元，應無違誤。
    6.綜上所述，原告提起訴訟並無理由，請判決駁回原告之訴等語。
　　理  由
一、查營業稅本屬國稅而委託各縣市稅捐稽徵處代徵，惟自九十二年一月一日起移回
    財政部所屬各地區國稅局自行稽徵，本件被告亦已聲明承受訴訟，合先明。
    按「營業稅之納稅義務人如左：一、銷售貨物或勞務之營業人。．．．」「營業
    人除本法另有規定外，不論有無銷售額，應以每二月為一期，於次期開始十五日
    內，填具規定格式之申報書，檢附退抵稅款及其他有關文件，向主管稽徵機關申
    報銷售額、應納或溢付營業稅額。其有應納營業稅額者，應先向公庫繳納後，檢
    同繳納收據一併申報。」「納稅義務人，有左列情形之一者，除追繳稅款外，按
    所漏稅額處一倍至十倍罰鍰，並得停止其營業：一、．．．五、虛報進項稅額者
    。」分別為營業稅法第二條、第三十五條第一項及第五十一條第五款所明定。次
    按「人民違反法律上之義務而應受行政罰之行為，法律無特別規定時，雖不以出
    於故意為必要，仍須以過失為其責任條件，但應受行政罰之行為，僅須違反禁止
    規定或作為義務，而不以發生損害或危險為其要件者，推定為有過失，於行為人
    不能舉證證明自己無過失時，即應受處罰。」亦經司法院釋字第二七五號解釋有
    案。又「營業人經向稽徵機關申請核准者，得以載有進銷項資料之磁帶或磁片媒
    體代替左列進銷項營業資料，辦理申報：一、進項營業資料：(一)統一發票扣抵聯
    。．．．二、銷項營業資料：(一)統一發票明細表。(二)銷貨退回或銷貨折讓證明單
    。」為營業人進、銷項媒體資料申報注意事項第三點第一項所規定。
二、本件被告以原告無進貨事實，於八十五年五至十一月取得民弘、公園加油站ＣＰ
    00000000、ＣＰ00000000號統一發票等十二張，銷售額共計七
    五四、八六○元，稅額三七、七四三元，並以之申報扣抵營業稅，虛報進項營業
    稅三七、七四三元，又依據原處分機關新竹市稅捐稽徵處記錄，八十五年五、六
    、七、八月原告累積留抵稅額均為零，亦即所虛報進項營業稅三七、七四三元已
    全數扣抵銷項稅額，原處分機關除核定補徵稅額三七、七四三元（原告業於八十
    七年四月七日繳納）外，並按虛報進項稅額處一倍之罰鍰計三七、七○○元。
三、原告不服，主張略稱：
    1.系爭發票申報扣抵營業稅，係莊月美事務所自行灌入原告之進項，原告未見過
      系爭十二張發票，不僅非故意，根本不知情，雖不能以非出於故意而推諉無過
      失，惟原告於該期間內已盡所能，卻無法防範該記帳業者違法之情事，原告亦
      屬被害者，長期稅金遭侵占且均已補稅完畢，損失重大，今再遭罰款處分，實
      非原告所能負擔。
    2.原處分機關對此違法事項後知後覺，該記帳業者於八十二年即利用其代理廠商
      申報營業稅之過程逃漏稅並侵占廠商稅款，而原處分機關卻可免其行政疏失之
      責，反之廠商、百姓不僅無法請求政府負損失之賠償，還須處罰，實不公平。
    3.原告稱欠政府之稅款當然要補繳，只能自嘆所託非人，惟並不代表承認違章事
      實，更不應處一倍罰鍰。原告無逃漏營業稅故意，莊月美事務所自行將加油站
      發票稅額灌入原告之進項稅額，侵占稅款者係莊月美事務所並非原告，原告自
      創業至今從未犯過，亦從未欠稅，請免除罰鍰處分云云。
四、按「營業稅之納稅義務人如左：一、銷售貨物或勞務之營業人。．．．」「營業
    人除本法另有規定外，不論有無銷售額，應以每二月為一期，於次期開始十五日
    內，填具規定格式之申報書，檢附退抵稅款及其他有關文件，向主管稽徵機關申
    報銷售額、應納或溢付營業稅額。其有應納營業稅額者，應先向公庫繳納後，檢
    同繳納收據一併申報。」「納稅義務人，有左列情形之一者，除追繳稅款外，按
    所漏稅額處一倍至十倍罰鍰，並得停止其營業：一、．．．五、虛報進項稅額者
    。」分別為營業稅法第二條、第三十五條第一項及第五十一條第五款所明定。次
    按「人民違反法律上之義務而應受行政罰之行為，法律無特別規定時，雖不以出
    於故意為必要，仍須以過失為其責任條件，但應受行政罰之行為，僅須違反禁止
    規定或作為義務，而不以發生損害或危險為其要件者，推定為有過失，於行為人
    不能舉證證明自己無過失時，即應受處罰。」亦經司法院釋字第二七五號解釋有
    案。又「營業人經向稽徵機關申請核准者，得以載有進銷項資料之磁帶或磁片媒
    體代替左列進銷項營業資料，辦理申報：一、進項營業資料：(一)統一發票扣抵聯
    。．．．二、銷項營業資料：(一)統一發票明細表。(二)銷貨退回或銷貨折讓證明單
    。」為營業人進、銷項媒體資料申報注意事項第三點第一項所規定。本件據原告
    於八十七年二月十九日在原處分機關查緝小組調查時即自承：「本商號之帳務及
    報稅事宜，係委託莊月美經營之『華益會計事務所代為處理』，且從多年以來即
    委託其辦理。．．．本商號每期之營業稅，是由該事務所計算後告知本商號，本
    商號即開立支票給付，繳納後之營業稅單或申報書，該事務所均未交給本商號。
    」，足徵原告於委託莊月美申報營業稅之過程，並未盡其業務監督之責，實難謂
    原告無過且依民法第一百零三條第一項：「代理人於代理權限內以本人名義所為
    之意思表示，直接對本人發生效力。」之規定，代客記帳業者莊月美所為之虛報
    進項稅額係直接對原告發生效力，由其承擔相關責任。原告雖主張非故意逃漏稅
    捐，然亦自承其有過失，依司法院釋字第二七五解釋，有過失者仍應受罰。
    至於原告主張其商號僅係一小商號，被告何以未能查覺區區一小商號竟使用汽油
    達七萬餘元一節，依據原處分機關開出之營業人媒體申報清單，本案發票格式為
    依據「營業人進銷項媒體資料申報注意事項」第玫二、(一)點規定，係代表營業人
    申報之進項三聯式收銀機統一發票，原告違章當期係以媒體申報營業稅，而依據
    「營業人進銷項媒體資料申報注意事項」第參點，營業人以媒體申報進銷項資料
    者，係以載有進銷項資料之磁片、磁帶媒體代替進項發票扣抵聯及銷項發票明細
    表、銷貨退回或銷貨折讓證明單，向稽徵機關辦理申報手續，進項發票並未送原
    處分機關，其於收件時自無從審核其進銷項，且每期營業稅申報數量龐大，以各
    稽徵機關之人力，亦非立即可完成審閱，原告為營業稅法第二條第一款規定之納
    稅義務人，原告在委任代理人時應自負監督之責，其未盡監督責任，以致稅款被
    莊月美侵占，係原告與莊月美間之民事求償及刑事責任問題，與原處分機關間之
    租稅債權無涉，原告亦無可以之免責之理由，而類此無進貨事實虛報進項稅額案
    件，依財政部所訂稅務違章案件裁罰標準表所訂裁罰標準，係處違章金額八倍之
    罰鍰，本件原處分機關以案情特殊，乃酌情減輕處罰，按營業稅法第五十一條規
    定最低倍數裁處一倍罰鍰計三七、七○○元，經核並無不妥，訴願決定予以維持
    ，亦稱妥適。原告徒執前詞，訴請撤銷，為無理由，應予駁回。
據上論結，本件原告之訴為無理由，爰依行政訴訟法第二百三十六條、第一百九十五
條第一項後段、第九十八條第三項前段，判決如主文。
中　　華　　民　　國　　九十三　　　年　　　三　　　　月　　　三十一  　日
                        臺 北 高 等 行 政 法 院   第 七 庭
                                                    法  官　林金本
右為正本係照原本作成。
本件以訴訟事件所涉及之法律見解具有原則性者為限，始得於本判決送達後二十日內
向本院提出上訴狀並表明上訴理由，如已於本判決宣示後送達前提起上訴者，應於判
決送達後二十日內補具上訴理由（均按他造人數附繕本），且經最高行政法院許可後
方得上訴。
中　　華　　民　　國　　九十三　　　年　　　三　　　　月　　　三十一  　日
       　　　　　　　　　　　　　　　　　　　　     書記官　簡信滇
